# 请教陈版矿商誉确认问题

提问人：milifish 时间：2017-08-08 19:30:14
某A企业收购一间矿业企业B，B企业目前主要拥有一个钨矿开采权及一条规模很少的生产线，但缺乏资金进行后续的扩建。A企业收购的目的主要看中B企业钨矿资源，并打算收购后投入资金将生产线扩大 10 倍。B企业的评估增值主要是采矿权的增值，比如 50 亿，其余资产增值额可以忽略不计。最后A企业以评估价溢价 1 个亿将其收购。 这样若按照企业合并处理，A企业将会在合并层面确认 1 个亿的商誉以增产增值所带来的递延所得税对应的12.5亿商誉，合计达13.5亿。 我的疑问是，B企业在被收购时，仅有少量业务，若确认如此之大的商誉，是否与实际情况相符？是否与商誉的定义想背离？因为实际上B企业并无任何超额盈利能力。 而且，该商誉所对应的增值额实际就是钨矿采矿权的增值额，而钨矿是会采掘完的，那当钨矿采掘完后该商誉如何处理？应如何理解这一问题的？ 另外，在上述背景下能否按照非业务合并的方式去处理，将溢价分配进采矿权，然后按照采矿量分期摊销，这样就无需确认商誉及递延所得税负债，是否相对合理。但收购时B公司已一条生产线，虽然规模很小，但也具备独立投入、加工处理和产出能力，若按照非业务合并的方式去处理能否合理解释？

回答人：chenyiwei
这种情况参照《瑞华研究 2010 ～ 2016 汇编》之“问题3-2-1（收购“单一资产实体”是否构成业务合并）”，可以理解为是同时收购了一项业务（生产线）和单一资产实体（采矿权及其附属设施），因而收购总价需在这两部分之间合理分配。如你所述，虽然生产线有生产，但规模很小，在此情况下，该业务自身的商誉基本可以忽略不计，收购时的溢价仍应主要归属于作为核心资产的采矿权。在没有证据表明其他资产的账面价值与公允价值之间存在重大差异，且该项业务具有重大商誉的情况下，可以近似认为其他资产的公允价值等于账面价值，以及业务对应的商誉为零，这样将所有的收购溢价金额均分配给采矿权，在其有效期内按产量法摊销，不单独确认商誉。

提问人：milifish 时间：2017-08-09 11:15:17
谢谢陈版。我还想在问下，在市场上是否有具体例子可以作为参考？计学提到的这种处理方法是否得到监管部门的认可？

回答人：chenyiwei
收购矿业公司、房地产开发项目公司、光伏电站项目公司等，通常都可以这样处理。该做法监管部门是认可的。